臺灣桃園地方法院刑事判決　　　　　　 96年度簡上字第516號
上　訴　人
即　被　告　丙○○原名黃碧霞.
上列上訴人即被告因公然侮辱案件，不服本院民國九十六年九月
四日九十六年度桃簡字第一○二六號第一審簡易判決（聲請簡易
判決處刑案號：臺灣桃園地方法院檢察署九十五年度偵字第二一
三○八號），提起上訴，本院管轄第二審合議庭判決如下：
    主    文
上訴駁回。
    犯罪事實
一、丙○○前曾委任吳武川律師（已死亡）處理多宗訴訟案件，
    於民國九十五年九月二十八日上午十時許，因再審案件遭法
    院駁回，前往公眾得出入之址設桃園縣桃園市○○路五四三
    號五樓吳武川律師事務所，向該事務所助理乙○○要求退還
    其已繳之律師委任費用及說明收取相關費用依據，吳武川律
    師遺孀甲○○以丙○○尚積欠款項而拒絕退還任何費用，丙○○、甲○○二人遂生口角爭執，丙○○因不滿甲○○言語
    與態度，遂在不特定人得以共見共聞之狀態下，基於公然侮
    辱之犯意，在與甲○○爭執過程中，公然謾罵「你先生一世
    英名都給你毀了。」、「你們是吃人的嗎？」、「這些錢就
    當作施捨給你的！」等語，而貶損甲○○之社會評價。
二、案經甲○○訴請臺灣桃園地方法院檢察署檢察官偵查後聲請
    簡易判決處刑。
    理    由
壹、程序部分：
    按被告以外之人（包括證人、鑑定人、告訴人、被害人及共
    同被告等）於審判外之陳述雖不符刑事訴訟法第一百五十九
    條之一至之四等四條之規定，而經當事人於審判程序同意作
    為證據，法院審酌該言詞陳述或書面陳述作成時之情況，認
    為適當者，亦得為證據；當事人、代理人或辯護人於法院調
    查證據時，知有刑事訴訟法第一百五十九條第一項不得為證
    據之情形，而未於言詞辯論終結前聲明異議者，視為有前項
    之同意，同法第一百五十九條之五定有明文。立法意旨在於
    傳聞證據未經當事人之反對詰問予以核實，原則上先予排除
    。惟若當事人已放棄反對詰問權，於審判程式中表明同意該
    等傳聞證據可作為證據；或於言詞辯論終結前未聲明異議，
    基於尊重當事人對傳聞證據之處分權，及證據資料愈豐富，
    愈有助於真實發見之理念，且強化言詞辯論主義，使訴訟程
    序得以順暢進行，上開傳聞證據亦均具有證據能力。經查，
    本件證人乙○○於檢察官偵訊時之證述，雖為證人於審判外
    之言詞陳述，其性質雖屬傳聞證據，然前開偵訊筆錄之內容
    ，業經本院審理時予以提示並告以要旨，且經公訴人、本案
    被告表示意見，當事人已知上述筆錄乃傳聞證據，而未於言
    詞辯論終結前對該筆錄內容異議，依前揭規定，擬制同意作
    為證據，且本院審酌該證據作成之形式，均無瑕疵，與待證
    事實具有關聯性等情況，認為以之作為本案之證據亦屬適當
    ，是前開證據仍具有證據能力，本院自得引為判決之依據，
    合先敘明。
貳、實體部分：
一、上開事實，業據被告丙○○於本院審理時坦承不諱，並經證
    人乙○○於檢察官偵訊時所結述情節明確，且查「吳武川律
    師事務所」為公眾得出入且不特定人均得見聞之場所，且案
    發當時，除有證人乙○○在場，尚有律師、助理及前來洽談
    當事人在該事務所內，業據被告於本院審理時供承在卷（見
    本院卷第三九頁），核與證人乙○○於偵查中所為證述：辦
    公室門沒有上鎖，任何人都可以進出，而且當時隔壁律師室
    還有當事人與法務小姐在會談等情（見偵查卷第十九頁）相
    符，而被告口出「你先生一世英名都給你毀了。」、「你們
    是吃人的嗎？」、「這些錢就當作施捨給你的！」等語，依
    社會一般通念，已足以貶抑告訴人甲○○之人格評價，而影
    響其社會地位，自係屬公然侮辱，至臻明確。本件事證明確
    ，被告犯行堪以認定，
二、至被告另以：為何告訴人講的話都沒有人聽到，而僅聽到伊
    所講的話，告訴人收伊的錢，告訴人當日笑伊一輩子都在打
    官司，伊才會說上開話語一節資為其上訴理由，然縱被告所
    言屬實，亦僅係告訴人是否涉犯公然侮辱或其他犯罪，而循
    訴訟程序訴追之問題，被告尚不得執此脫免其所犯公然侮辱
    罪責，是其此部分辯解，顯不足採。
三、又被告以證人乙○○何以未能聽聞告訴人所講話語，而聲請
    證人乙○○測謊鑑定一節，然被告既已坦承犯行，而其聲請
    此部分調查證據所欲證明事項，係屬告訴人是否有犯罪情節
    ，顯與本案無關連性，是此部分證據調查之聲請，並無調查
    之必要，併此敘明。
四、核被告丙○○所為，係犯刑法第三百零九條第一項之公然侮
    辱罪。原審以被告罪證明確，而論被告公然侮辱人，處拘役
    四十日，並依中華民國九十六年罪犯減刑條例第二條第一項
    第三款、第七條、第九條規定減刑為拘役二十日，並諭知如
    易科罰金，以新臺幣一千元折算一日，經核原審認事用法俱
    無違誤，量刑亦稱妥適，而被告提起上訴，其上訴意旨以：
    為何告訴人講的話都沒有人聽到，而僅聽到伊所講的話，告
    訴人收伊的錢，告訴人當日笑伊一輩子都在打官司，伊才會
    說上開話語一節為由，指摘原判決不當，顯無理由（業據本
    院詳述理由認定如前），自應予駁回。
據上論斷，應依刑事訴訟法第四百五十五條之一第一項、第三項
、第三百六十八條，判決如主文。
本案經檢察官鍾雅蘭到庭執行職務
中　　華　　民　　國　　96　　年　　12　　月　　19　　日
　　　　　　　　　    臺灣桃園地方法院刑事第四庭
                          審判長法  官  黃斯偉
                                法  官  蘇昭蓉
                                法  官  陳可薇
以上正本證明與原本無異。
本件不得上訴。
                                書記官  陳青瑜
中　　華　　民　　國　　96　　年　　12　　月　　25　　日
附錄本案論罪科刑法條全文：
刑法第三百零九條第一項
公然侮辱人者，處拘役或三百元以下罰金。
